【裁判字號】    99,交抗,148
【裁判日期】    990802
【裁判案由】    聲明異議
【裁判全文】
臺灣高等法院臺南分院交通事件裁定     99年度交抗字第148號
抗  告  人
即異議人    甲○○
上列抗告人因違反道路交通管理處罰條例案件，不服臺灣嘉義地
方法院交通法庭中華民國九十九年六月十四日裁定（九十九年度
交聲字第二三六號），提起抗告，本院裁定如下：
    主  文
抗告駁回。
    理  由
一、抗告意旨略以：
  (一)嘉監義裁字第裁76-LAA016262號裁決書，轉彎車不讓直行車
    先行，違反道路交通安全規則，不能用在同向車道上。依據
    道路交通安全規則第九十四條第一項，汽車在同一車道行駛
    時，除擬超越前車外，後車與前車之間應保持隨時可以煞停
    之距離。汽車超車及讓車時，應依下列規定：一、行經設有
    彎道、陡坡、狹橋、隧道、交岔路口標誌之路段或鐵路平交
    道、道路施工地段，不得超車，道路交通安全規則第一百零
    一條第一項第一款亦有明文。
  (二)抗告人認為本件交通事故肇事原因在於未保持隨時可以煞停
    之距離及超車不當，非轉彎車不讓直行車先行。
  (三)綜上所述，本件「異議駁回」是因嘉義市政府警察局交通隊
    ，以嘉市警交字第LAA016262號舉發違反道路交通管理事件
    引用法條有誤，以致原審交通事件裁定不適當，請求撤銷原
    裁定，更為適當的裁定云云。
二、按汽車駕駛人轉彎時，轉彎車不讓直行車先行者，處新台幣
    六百元以上一千八百元以下罰鍰，並記違規點數一點；汽車
    駕駛人，駕駛汽車違反道路交通安全規則，因而肇事致人受
    傷者，記違規點數三點，道路交通管理處罰條例第四十八條
    第一項第六款、第六十一條第三項，及第六十三條第一項第
    一款分別定有明文。又道路交通安全規則第一百零二條第一
    項第七款明定：汽車行駛至交岔路口，轉彎車應讓直行車先
    行。
三、經查：
  (一)本件抗告人甲○○（下稱抗告人）於民國九十九年一月四日
    九時十分許，駕駛車牌號碼S7-8718號自用小客車，自嘉義
    市○○路旁之停車格行駛到忠孝路南往北方向之慢車道上，
    於保健街口停等紅燈，俟燈號轉換為綠燈後，即起步往前行
    駛進入交岔路口並左轉往嘉義基督教醫院，適有謝雅雯騎乘
    車牌號碼809-BUP號重型機車沿嘉義市○○路南往北方向慢
    車道直行，亦行駛至上開路口，機車右前車頭與抗告人之自
    用小客車左側車身發生碰撞，謝雅雯因而人車倒地，受有右
    足背開放性傷口約32公分之傷害等情，業據抗告人供述在
    卷（原審卷第十五頁、四二至四三頁），並據證人謝雅雯於
    警詢及原審審理中證述明確（同上原審卷第十六頁、四○至
    四二頁），復有道路交通事故現場圖、道路交通事故調查報
    告表(一)、(二)、現場照片十三張、謝雅雯之診斷證明書，以及
    嘉義市○○○道路交通事故肇事原因初步分析研判表（同上
    原審卷第十二至十四頁、十七至廿六頁）附卷可稽，堪認屬
    實。
  (二)抗告人抗告意旨稱本件交通事故肇事原因在於謝雅雯未保持
    隨時可以煞停之距離，及超車不當，非伊轉彎車不讓直行車
    先行云云。惟證人謝雅雯於原審審理時到庭具結證稱：本件
    交通事故發生時，抗告人所駕駛之自用小客車與伊騎乘之機
    車間並無障礙物阻擋視線，伊當日係沿嘉義市○○路直行，
    接近保健街口時，燈號原為紅燈，伊原欲停等紅燈，後因行
    駛至路口時燈號轉為綠燈，伊就往前直行，隔壁的車子就是
    抗告人開的自小客車也發動，然後就左轉撞到我，我的機車
    就被抗告人撞飛了，當時因為原本要停等紅燈，所以車速並
    不快等語（原審卷第四○至四二頁）；抗告人亦稱本件車禍
    發生前，其有先停等紅燈，看到綠燈之後，才起步往前開左
    轉（原審卷第四三頁）。又對照抗告人所駕之自用小客車與
    謝雅雯所駕重型機車之車損情形：自用小客車左側後視鏡折
    斷、自左側葉子板延伸至左前門間有與謝雅雯所駕重型機車
    摩擦留下之機車車身銀色烤漆轉印痕，然無車禍撞擊時會造
    成的鈑金部品凹陷情況（原審卷第廿三頁上圖）；謝雅雯所
    駕重型機車塑膠車殼亦無車禍撞擊時會造成的破損情形，而
    僅在右側車殼有擦痕（原審卷第廿四、廿六頁）。準此，足
    見本件應係抗告人所駕自小客車於起步行使之際，謝雅雯所
    駕重型機車已在其左側並行，抗告人應注意卻未注意，左轉
    推擠謝雅雯所駕之重型機車，使其往抗告人自小客車行進轉
    彎方向（即左前方）滑行刮地；並非謝雅雯所駕駛之重型機
    車未保持安全距離以致煞停不及撞擊抗告人至明。否則，雙
    方車損應為抗告人之車身鈑金部品凹陷、謝雅雯之車殼破損
    ，機車龍頭變形等撞擊跡證，而謝雅雯所駕之重型機車倒地
    處亦應在受撞擊之抗告人自小客車車門旁，始合常理。是以
    抗告人所辯係謝雅雯未保持隨時可以煞停之距離，及超車不
    當云云，顯與卷內跡證所示實情不符，允無足採。
  (三)至抗告意旨復稱轉彎車不讓直行車先行，違反道交通安全規
    則，不能用在同向車道上云云。然遍查道路交通管理處罰條
    例、道路交通安全規則，及實務見解（最高法院九十二年度
    台上字第三五一三號、九十年度台上字第七一三三號刑事判
    決意旨參照），並無抗告意旨所稱「同向車道」除外規定，
    抗告人所執之詞顯係個人主觀之誤解，尚難遽採。
四、綜上所述，本件抗告人有於前述時、地，駕駛車輛轉彎車不
    讓直行車先行，違反道路交通安全規則，因而肇事致被害人
    謝雅雯受傷之違規事實，堪以認定，原處分機關依道路交通
    管理處罰條例第四十八條第一項第六款、第六十一條第三項
    規定（原處分漏列第六十三條第一項第一款），裁處抗告人
    罰鍰新臺幣九百元，並記違規點數共四點，洵無違誤。原審
    審酌後裁定駁回抗告人之異議，亦屬正確。抗告人仍執上詞
    指摘原裁定不當，為無理由，應予駁回。
據上論結，應依道路交通案件處理辦法第二十六條，刑事訴訟法
第四百十二條，裁定如主文。
中    華    民    國    99    年    8     月     2    日
                  刑事第六庭    審判長法  官  董武全
                                      法  官  林英志
                                      法  官  沈揚仁
以上正本證明與原本無異。
不得再抗告。
                                      書記官  廖文靜
中    華    民    國    99    年    8     月     2    日

司法院資訊處製作；財團法人民間司法改革基金會備份。
